臺灣臺東地方法院民事簡易判決
111年度東原簡字第20號
原      告  黃吉良  



法定代理人  黃進財  
訴訟代理人  徐瑞晃律師(財團法人法律扶助基金會指派)
被      告  林紹華  

上列當事人間請求損害賠償（交通）事件，原告提起刑事附帶民
事訴訟，經本院刑事庭移送前來（110年度原交附民字第15號）
，本院於民國111年9月7日言詞辯論終結，判決如下：
    主      文
一、被告應給付原告新臺幣（下同）44,000元，及自民國111年8
    月8日起至清償日止，按週年利率5％計算之利息。
二、原告其餘之訴駁回。
三、本判決原告勝訴部分得假執行。如被告以44,000元為原告供
    擔保得免為假執行。
四、訴訟費用由被告負擔26％，其餘由原告負擔。
    事實及理由
壹、程序部分：
    按訴狀送達後，原告不得將原訴變更或追加他訴，但擴張或
    減縮應受判決事項之聲明者，不在此限；被告於訴之變更或
    追加無異議，而為本案言詞辯論者，視為同意變更追加，民
    事訴訟法第255條第1項第3款及第2項定有明文。經查，原告
    於起訴時原聲明為：被告應給付原告606,200元，及自起訴
    狀繕本送達翌日起至清償日止，按週年利率5%計算之利息，
    嗣於民國111年7月18日具狀追加廖嘯峯為被告（嗣已與原告
    成立調解），變更其訴之聲明為：被告與廖嘯峰應連帶給付
    原告166,680元，及自起訴狀繕本送達翌日起至清償日止，
    按週年利率5%計算之利息；再於111年9月7日之最後言詞辯
    論程序期日，減縮利息部分聲明如後所示，而被告與廖嘯峯
    均於其上開最後言詞辯論期日為本案言詞辯論，並無異議，
    則原告上開追加被告、訴之變更及減縮應受判決事項之聲明
    ，揆諸前開規定，尚無不合，核先敘明。
貳、實體部分：
一、原告主張：被告於109年9月23日20時3分許，無駕駛執照而
    駕駛車牌號碼00-0000號自用小客貨車（下稱系爭小貨車）
    ，沿臺東縣臺東市更生路由東往西方向行駛，至該路段與北
    平街交岔路口，本應注意汽車行駛至無號誌交岔路口時，行
    至交岔路口中心處左轉、轉彎車讓直行車先行並充分注意對
    向來車，而依當時天氣晴、夜間有照明、視距良好、柏油路
    面乾燥、無缺陷無障礙物，並無不能注意之情事，竟疏未注
    意及此，貿然向左行駛轉入北平街路，適原告騎乘電動自行
    車，沿上開路段對向車道直行而行經上開路口，雙方閃避不
    及發生碰撞，原告人車倒地（下稱系爭車禍），因而受有左
    膝撕裂傷併挫傷、右肘擦挫傷及尾椎骨折等傷害（下稱系爭
    傷害）。被告因上開過失傷害之犯行，業經本院刑事庭以11
    0年度原交易字第35號刑事判決判處有期徒刑5月，如易科罰
    金以1,000元折算1日，經檢察官上訴後，臺灣高等法院花蓮
    分院（下稱花蓮高分院）業以111年度原交上易字第2號刑事
    判決上訴駁回確定在案。原告因系爭車禍支出醫藥費1,700
    元、護腰護具費（下稱護具費）2,500元、看護費16,800元
    、就診交通費（下稱交通費）1,200元、電動自行車修理費
    （下稱修理費）800元，且受有不能工作損失43,680元，併
    予請求精神慰撫金100,000元。爰依民法第184條第1項前段
    、第2項、第191條之2、第193條第1項及第195條第1項之規
    定，訴請被告賠償等語。並聲明：被告應給付原告166,680
    元，及自民事訴訟追加狀繕本送達翌日起至清償日止，按週
    年利率5%計算之利息。
二、被告則以：不爭執系爭車禍之事實，承認伊就系爭車禍有過
    失，就原告請求之醫療費、護具費、交通費、修理費同意給
    付，不能工作之損失則同意給付20,000元，至於看護費之請
    求，沒有單據並無所據，伊不同意給付，另原告請求精神慰
    撫金部分則屬過高，不同意給付等語置辯。並為答辯聲明：
    原告之訴駁回。
三、被告因系爭車禍致原告受有系爭傷害，被告涉犯過失傷害罪
    ，前經本院刑事庭110年度原交易字第35號、花蓮高分院111
    年度原交上易字第2號判決確定等情，被告不爭執（見本院
    卷第197至198頁），且被告對於系爭車禍有肇事原因，原告
    則無肇事原因亦不爭執（見本院卷第201頁），是被告就系
    爭車禍有過失，原告並無過失，應可認定。
四、茲因原告請求之醫療費、護具費、交通費及修理費被告均同
    意給付。則本件爭點：即原告依民法第184條第1項前段、第
    191條之2、第193條第1項及第195條第1項之規定，得請求被
    告給付不能工作損失、看護費及精神慰撫金之金額為何？本
    院判斷如下：
  ㈠按因故意或過失，不法侵害他人之權利者，負損害賠償責任
    。不法侵害他人之身體或健康者，對於被害人因此喪失或減
    少勞動能力或增加生活上之需要時，應負損害賠償責任。不
    法侵害他人之身體、健康、名譽、自由、信用、隱私、貞操
    ，或不法侵害其他人格法益而情節重大者，被害人雖非財產
    上之損害，亦得請求賠償相當之金額；名譽被侵害者，並得
    請求回復名譽之適當處分，民法第184條第1項前段、第193
    條第1項、第195條第1項分別定有明文。又不法侵害他人之
    人格權，被害人受有非財產上損害，請求加害人賠償相當金
    額之慰撫金時，法院對於慰撫金之量定，應斟酌實際加害情
    形、所造成之影響、被害人痛苦之程度、兩造之身分地位經
    濟情形及其他各種狀況，以核定相當之數額。
  ㈡原告主張被告於系爭車禍有過失行為，致其受有系爭傷害，
    業如上揭三所述。是原告因被告之侵權行為受有損害，請求
    被告負擔損害賠償責任，自屬有據。茲就原告得請求之損害
    賠償項目及金額分述如下：
    1.原告請求之醫藥費1,700元、護具費2,500元、交通費1,20
      0元及修理費800元，合計為6,200元（計算式：1,700＋2,5
      00＋1,200＋800＝6,200），被告已陳明同意給付（見本院卷
      第198頁），自應予准許。
    2.原告請求看護費16,800元部分：原告主張其因系爭車禍需
      家人依醫囑看護2週即14日，每日以1,200元計算，看護費
      共計16,800元等情，然此為被告所否認，並以上揭情詞置
      辯。按親屬代為照顧被害人之起居，固係基於親情，但親
      屬看護所付出之勞力並非不能評價為金錢，雖因二者身分
      關係而免除被害人之支付義務，惟此種基於身分關係之恩
      惠，自不能加惠於加害人。故由親屬看護時雖無現實看護
      費之支付，仍應認被害人受有相當於看護費之損害，得向
      加害人請求賠償，始符公平原則及民法第193 條第1 項所
      定「增加生活上需要」之意旨。查原告因系爭車禍受有系
      爭傷害，業如上述，參照原告所提出之臺東基督教醫院於
      109年11月3日所出具之診斷證明書（下稱系爭診斷書）載
      明「…需專人照顧兩週。不宜激烈活動二個月。」（見附
      民卷第9頁），應認原告所受系爭傷害，有專人看護照顧2
      週之必要，原告委由家人照顧，雖未有看護費之支出或單
      據，惟其親屬代為照顧原告之起居，依前揭所述，仍應認
      原告受有相當於看護費之損害，得請求賠償，始符公平原
      則。又原告係以1日1,200元計算，並未逾一般看護日薪之
      市場行情，核屬合理相當。是原告請求被告給付14日之看
      護費共16,800元（計算式：14×1,200＝16,800），尚屬有
      據，應予准許。
    3.原告請求不能工作損失43,680元，係以系爭診斷書所載「
      不宜激烈活動二個月」（見附民卷第9頁）及證人即原告
      雇主陳翔寬所書寫原告至台九線鈞蝦場上班時間表暨說明
      ：幫忙外場工作、每小時130元、一週約可工作42小時，5
      ,460元之書面（見本院卷第75頁）等件為據，以計算原告
      有8週之工作損失43,680元。惟原告於審理時自承一週工
      時因有上課沒有固定，暑假才有固定等語（見本院卷第11
      8頁），可見上開上班時間表，並非全然是原告工作時間
      。又證人陳翔寬到庭亦證稱：原告認真的時候每月可以領
      到22,000元，但原告難免愛玩不一定領到全額，且原告因
      系爭車禍停止上班係將近1個月（見本院卷第120至121頁
      ），再核諸上開診斷書僅係記載不宜激烈活動，並非無法
      工作，是原告因系爭車禍，實際無法工作期間，應以證人
      陳翔寬所述1個月為準。再者，系爭車禍係發生時間為109
      年9月23日，係在暑假之後，已屬原告上學期間，依原告
      上開所陳其上學期間上班時間，並不固定，復參諸證人陳
      翔寬所言，原告每月不一定可以領到22,000元，可見原告
      因系爭車禍無法工作之損失應未逾22,000元。而被告既同
      意此部給付20,000元（見本院卷第198頁），應認原告此
      部請求於20,000元之範圍內為有理由，逾此金額，則難認
      有據。
    4.原告請求精神慰撫金10萬元部分：本院衡諸原告因被告侵
      權行為受有左膝撕裂傷併挫傷、右肘擦挫傷及尾椎骨折等
      傷害，受有相當痛苦，目前為學生；被告國中畢業，自陳
      入監前幫伊父親做油漆工作，家境貧寒，現因本件刑事案
      件判決確定，未易課罰金，在監執行（見本院卷第181頁
      及第201頁），復參酌本院依職權調取稅務電子閘門財產
      所得調件明細表所示（見本院卷第49至59頁及第137至143
      頁）兩造名下均無財產，茲審酌上開兩造身分、地位、經
      濟能力及原告就系爭傷害治療期間逾1年6月（參系爭診斷
      書及本院卷第69頁及105頁即謝繼賢骨外科診所診斷證明
      書及醫療費用明細表所示，最後就診日期為111年3月24日
      為計算）等一切情形，本院認原告向被告請求精神慰撫金
      100,000元尚屬過高，應以45,000元為適當。
　　5.原告主張廖嘯峯明知被告並未考領駕駛執照，竟出借系爭
      小貨車由被告駕駛因而肇事，違反道路交通管理處罰條例
      第21條第1項第1款所為保護他人之法律規定，應推定廖嘯
      峯有過失，與被告就系爭車禍之過失，同為事故發生之共
      同原因，應構成民法第185條第1項共同侵權行為。惟原告
      與廖嘯峯已成立調解，調解內容略為：廖嘯峯願給付原告
      40,000元，原告同意免除廖嘯峯與被告之連帶責任（見本
      院卷第204頁，即111年度東原簡移調字第10號調解筆錄）
      ，並無消滅被告債務之意思甚明。而按債權人向連帶債務
      人中之一人免除債務，而無消滅全部債務之意思表示者，
      除該債務人應分擔之部分外，他債務人仍不免其責任。連
      帶債務人相互間，除法律另有規定或契約另有訂定外，應
      平均分擔義務，民法第276條第1項、第280條前段定有明
      文。是以債權人向連帶債務人中之一人免除債務，而無消
      滅全部債務之意思表示者，僅就該債務人應分擔之部分，
      他債務人始可同免責任(最高法院86年度台上第3529號判
      決意旨參照)。和解如包含債務之免除時，自有上開規定
      之適用(最高法院94年度台上字第614號判決要旨參照)。
      則依上揭1.至4.所述，原告本件得請求被告賠償之金額共
      計88,000元（計算式：6,200＋16,800＋20,000＋4,5000＝88,
      000），由原屬連帶債務人之廖嘯峯與被告平均計算應分
      擔額為44,000元，揆諸上開規定及說明，連帶債務人中之
      廖嘯峯已與原告成立調解並經免除債務者，就其應分擔部
      分，應自原告得請求之金額中予以扣除。
    6.承上，原告得請求被告賠償之金額總計為44,000元（計算
      式：88,000－44,000＝44,000）。
  ㈢末按給付無確定期限者，債務人於債權人得請求給付時，經
    其催告而未為給付，自受催告時起，負遲延責任。其經債權
    人起訴而送達訴狀，或依督促程序送達支付命令，或為其他
    相類之行為者，與催告有同一之效力；遲延之債務，以支付
    金錢為標的者，債權人得請求依法定利率計算之遲延利息；
    應付利息之債務，其利率未經約定，亦無法律可據者，週年
    利率為5%，民法第229條第2項、第233條第1項前段及第203
    條分別定有明文。經查，本件原告請求被告賠償損害，係以
    支付金錢為標的，被告對原告所負之上開給付義務，固未經
    兩造特約而無確定清償期限或特定利率，然被告既不爭執係
    於111年8月7日受民事訴訟追加狀繕本之送達（見本院卷第1
    96頁），依上開說明，原告請求被告給付自民事訴訟追加狀
    繕本送達翌日即111年8月8日起至清償日止，以週年利率5%
    計算之遲延利息，即屬有據。
五、綜上所述，原告依侵權行為之法律關係，請求被告給付如主
    文第1項所示，為有理由，應予准許，逾此範圍之請求，為
    無理由，應予駁回。
六、本判決第1項係就民事訴訟法第427 條第1 項訴訟適用簡易
    程序所為被告部分敗訴之判決，依同法第389 條第1 項第3 
    款規定，應就被告敗訴部分，依職權宣告假執行。並依同法
    第392 條第2 項規定，依職權宣告被告預供擔保後，得免為
    假執行。
七、本件事證已臻明確，兩造其餘主張等攻擊防禦方法，核與判
    決結果不生影響，爰不一一論述。
八、原告提起本件刑事附帶民事訴訟，而由本院刑事庭依刑事訴
    訟法第504條第1項規定，裁定移送前來，依同條第2項規定
    免繳納裁判費，惟於本院審理期間，因追加廖嘯峯為被告，
    已依本院裁定補繳裁判費，爰依民事訴訟法第79條之規定，
    諭知兩造訴訟費用負擔。
中　　華　　民　　國　　111 　年　　9 　　月　　21　　日
                  臺東簡易庭  法  官  楊憶忠
以上為正本係照原本作成。
如不服本判決得於送達後20日內向本庭提起上訴。
中　　華　　民　　國　　111 　年　　9 　　月　　22　　日
 　　　　 　　　　　　　　　　書記官  蘇美琴